臺灣新竹地方法院民事小額判決
111年度竹北小字第301號
原      告  和泰產物保險股份有限公司

法定代理人  莊瑞德  
訴訟代理人  趙志聖  
            黃志傑  
被      告  張詹炘  
上列當事人間請求損害賠償事件，本院於民國111年7月22日辯論
終結，判決如下：
　　主　　　文
被告應給付原告新臺幣壹萬貳仟貳佰參拾玖元，及自民國一一一
年六月十七日起至清償日止，按年息百分之五計算之利息。
原告其餘之訴駁回。
訴訟費用新臺幣壹仟元，由被告負擔新臺幣貳佰貳拾元，餘由原
告負擔。
本判決第一項得假執行。
　　事實及理由
一、原告主張：
　㈠被告於民國109年5月27日上午2時9分許，駕駛車牌號碼000-0
    000號自用小客車（下稱肇事車輛），沿新竹縣竹北市信義
    街由南往北方向行駛，行經信義街與中正東路之無號誌交岔
    路口時（下稱事故路口），因未暫停讓幹線道車先行之過失
    ，適逢訴外人李崇興駕駛車牌號碼000-0000號自用小客車（
    下稱系爭車輛）沿中正東路由西往東方向行駛至事故路口，
    系爭車輛之車頭因而與肇事車輛左後輪發生碰撞，造成系爭
    車輛車身受損，業經新竹縣政府警察局竹北分局三民派出所
    處理在案。又系爭車輛因本件事故受損後，經估價維修費用
    為新臺幣（下同）55,730元（含零件42,433元、烤漆8,039
    元及工資5,258元），業經原告依保險契約理賠保戶上開系
    爭車輛修復費用，並依保險法第53條規定取得代位求償權，
    而本件既應由被告負肇事責任，即應由其負損害賠償責任。
    為此，爰依民法第191條之2、第196條、保險法第53條規定
    提起本件訴訟。
　㈡綜上，爰聲明：
　⒈被告應給付原告55,730元，及自起訴狀繕本送達翌日起至清
    償日止，按年息百分之5計算之利息。
　⒉訴訟費用由被告負擔。
二、被告則以：
　　本件事故係被告駕駛肇事車輛遭系爭車輛撞擊，且被告駕駛
    肇事車輛行經事故路口時亦有看見系爭車輛並減速，故被告
    就本件事故之發生，應由訴外人李崇興負主要過失責任，被
    告並無過失，原告之請求為無理由等語，並聲明：請求駁回
    原告之訴，訴訟費用由原告負擔。
三、本院之判斷：
　㈠原告主張之前揭事實，業據其提出道路交通事故當事人登記
    聯單、道路交通事故現場圖、行車執照、估價單、車損照片
    、統一發票等件為證（見本院卷第13至35頁），復經本院依
    職權向新竹縣政府警察局竹北分局調取本件交通事故之相關
    資料，經該局於111年5月27日以竹縣北警交字第1113601304
    號函檢附道路交通事故初步分析研判表、道路交通事故現場
    圖、A3類道路交通事故調查紀錄表、照片黏貼紀錄表等件核
    閱無訛（見本院卷第41至56頁），而被告除抗辯其就本件事
    故之發生並無過失責任外，就原告其餘之主張均未爭執，是
    除兩造過失責任之比例外，其餘堪信原告之主張為真實。
　㈡按汽車行至無號誌或號誌故障而無交通指揮人員指揮之交岔
    路口，支線道車應暫停讓幹線道車先行；汽車行駛時，駕駛
    人應注意車前狀況及兩車並行之間隔，並隨時採取必要之安
    全措施，道路交通安全規則第102條第1項第2款前段、第94
    條第3項前段分別定有明文。次按讓路線，係用以警告車輛
    駕駛人前有幹線道應減速慢行，或停車讓幹線道車先行，其
    標線線型為白色倒三角形，此亦為道路交通標誌標線號誌設
    置規則第172條第1項、第2項所明定。經查：
　⒈依上開A3類道路交通事故調查報告表所示（見本院卷第47、4
    9頁），訴外人李崇興於警詢時陳稱：「我駕駛自小車（AVH
    -7119）於中正東路西往東直行行駛，至中正東路與信義街
    口，我沒有見到有車輛的大燈，故我認為沒有車輛，我繼續
    慢慢往前直行，突然看到對方駕駛自小客車（ALP-9752）於
    信義街南往北直行行駛，我緊急剎車，但還是發生碰撞」等
    語；被告亦於警詢時陳稱：「我駕駛自小客車（ALP-9752）
    於信義街南往北直行，至中正東路與信義街口，我已經通過
    路口三分之二，對方駕駛（AVH-7119）於中正東路西往東方
    向直行對方碰撞到我的左後車門輪胎部位」等語。復參酌本
    院當庭勘驗上開竹北分局函檢附之事故行車影像光碟（見本
    院卷第56頁），檔名「IMG_5784.MOV」之影片檔案為系爭車
    輛之車內視角行車紀錄影像，其中：「①影片時間：00：00
    ：00系爭車輛自博愛街右轉至中正東路，並沿中正東路橋下
    道路直行行駛。②影片時間：00：00：14系爭車輛沿中正東
    路直行行駛至同路段與信義街街口（即事故路口）前，與事
    故路口尚有距離；畫面右側可見被告駕駛ALP-9752號自用小
    客車（即肇事車輛）之前半車身自信義街方向出現，車頭駛
    入事故路口，並無暫停或減速之跡象。③影片時間：00：00
    ：15系爭車輛沿中正東路直行駛至事故路口前；肇事車輛持
    續自畫面右側沿信義街直行駛入事故路口，其車頭進入事故
    路口中央，期間均無減速或暫停之情形。④影片時間：00：0
    0：16系爭車輛沿中正東路直行駛入事故路口；肇事車輛沿
    信義街直行，其前半車身位於事故路口外，後半車身則位於
    事故路口中央；系爭車輛正前方車頭與肇事車輛左後方車身
    發生碰撞。⑤影片時間：00：00：17系爭車輛停止於事故路
    口；肇事車輛沿信義街直行駛離事故路口，自影像畫面左側
    消失」等情，有言詞辯論筆錄可稽（見本院卷第78至79頁）
    。可知本件事故發生前，肇事車輛係沿信義街由南往北直行
    行駛，系爭車輛則係沿中正東路由西往東直行行駛，嗣兩車
    均行駛至事故路口均未減速，其後肇事車輛先行通過事故路
    口一半時，其左後方車身遭肇事車輛以前方車頭撞擊乙節，
    堪以認定。
　⒉又參酌上開道路交通事故現場圖、A3類道路交通事故調查報
    告表、照片黏貼紀錄表所示（見本院卷第45、47至51頁），
    本件事故發生當時視線良好、無障礙物等情狀，堪信客觀環
    境並無不能注意之情事。而事故路口無行車號誌，信義街於
    接近事故路口處之路面上劃設有白色「▽」符號，可知信義
    街屬劃設有白色倒三角形標線之支線車道，是依上開交通安
    全規則之規定，被告駕駛之肇事車輛屬支線道車，本應暫停
    讓幹線道車先行，惟觀肇事車輛通過事故路口期間均無減速
    或暫停之情形，顯見事發當時，被告駕駛肇事車輛除未暫停
    讓位於幹線道之系爭車輛先行，更未減速確認左右是否來車
    通行，即率爾通過事故路口；又本件事故發生當時，訴外人
    李崇興駕駛系爭車輛行駛，依上開交通安全規則之規定，亦
    應注意車前狀況及兩車並行之間隔，並隨時採取必要之安全
    措施，然觀肇事車輛既已駛入事故路口，系爭車輛猶未減速
    及隨時採取必要之安全措施，兩車因而發生碰撞，足認被告
    與訴外人李崇興就本件事故之發生，均有過失，且系爭車輛
    受損，與被告、訴外人李崇興之過失行為間，均有相當因果
    關係，被告及訴外人李崇興均應就本件事故負過失責任，是
    本院審酌雙方之過失情形，認被告及訴外人李崇興就本件事
    故應各負五成之過失責任。再觀上開道路交通事故初步分析
    研判表所示（見本院卷第43頁），同認被告有駕駛汽車未依
    規定讓車之過失，且訴外人李崇興亦有駕駛汽車未注意車前
    狀態之過失等情，益徵被告就本件事故之發生應負過失責任
    無疑，是被告抗辯其就本件事故之發生並無過失云云，礙難
    採信。
　㈢又按因故意或過失不法侵害他人之權利者，負損害賠償責任
    ；汽車、機車或其他非依軌道行駛之動力車輛，在使用中加
    損害於他人者，駕駛人應賠償因此所生之損害；不法毀損他
    人之物者，被害人得請求賠償其物因毀損所減少之價額，民
    法第184條第1項前段、第191條之2、第196條分別定有明文
    。又物被毀損時，被害人除得依據民法第196條請求賠償外
    ，並不排除民法第213條至第215條之適用，依民法第196條
    請求賠償物被毀損所減少之價額，得以修復費用為估定之標
    準，但以必要者為限（例如：修理材料以新品換舊品，應予
    折舊），亦有最高法院77年度第9次民事庭會議決議、同院7
    3年度台上字第1574號判決意旨可資參照。查被告因上開過
    失肇致本件交通事故，致原告所承保之系爭車輛受有損害等
    情，已如前述，被告自應就系爭車輛之損害負賠償責任。而
    系爭車輛因本件事故受損，共計支付修理費用55,730元（含
    零件42,433元、烤漆8,039元及工資5,258元），業經原告提
    出估價單、統一發票等件為證（見本院卷第19至25、35頁）
    ，經核上開估價單所列各修復項目與系爭車輛受損之情形相
    符，堪認確係修復系爭車輛所必要。又系爭車輛係於106年7
    月出廠，此有原告提出之行車執照1紙在卷可按（見本院卷
    第17頁），至本件事故發生時（即109年5月27日），已有2
    年11個月之使用期間，揆之前揭說明，以新品取代舊品而更
    換之零件，自應予以折舊，而依營利事業所得稅查核準則第
    95條第6款規定「依固定資產提列折舊採用定率遞減法者，
    以1年為計算單位，其使用期間未滿1年者，按實際使用之月
    數相當於全年之比例計算之，不滿1月者，以月計」，本院
    依行政院台（86）財字第52053號公布之固定資產耐用年數
    表及固定資產折舊率表，採定率遞減法計算其折舊，即自用
    小客車之耐用年數為5年，每年折舊率千分之369，系爭車輛
    之零件費用為42,433元，是扣除折舊金額後，被告所應賠償
    之零件部分費用為11,180元（計算方式詳附表所示），再加
    上上開烤漆8,039元、工資5,258元無折舊之問題，且該部分
    之支出係屬修復系爭車輛所必要之費用，準此，系爭車輛因
    本件車禍毀損而減少之價額共計為24,477元（計算式：11,1
    80元＋8,039元＋5,258元＝24,477元）。
　㈣再按損害之發生或擴大，被害人與有過失者，法院得減輕賠
    償金額或免除之，民法第217條第1項定有明文。此項規定之
    目的在謀求加害人與被害人間之公平，倘受害人於事故之發
    生亦有過失時，由加害人負全部賠償責任，未免失諸過酷，
    是以賦與法院得不待當事人之主張，減輕其賠償金額或免除
    之職權。換言之，基於過失相抵之責任減輕或免除，非僅為
    抗辯之一種，亦可使請求權全部或一部為之消滅，故裁判上
    得以職權斟酌之。又所謂被害人與有過失，只須其行為為損
    害之共同原因，且其過失行為並有助成損害之發生或擴大者
    ，即屬相當，不問賠償義務人應負故意、過失或無過失責任
    ，均有該條項規定之適用，最高法院86年台上字第1178號判
    例、85年度台上字第1756號裁判意旨供參。查被告就本件事
    故之發生，固有未依規定讓車之過失，然事發當時原告被保
    險人之使用人李崇興亦有未注意車前狀態之過失，且兩造之
    過失比例各為五成，業如前述，是依上開規定，有過失相抵
    法則之適用，應減輕被告賠償金額百分之50，依此計算結果
    ，被告應賠償之金額為12,239元（計算式：24,477元×50%＝1
    2,239元，小數點以下四捨五入），堪認合理。
　㈤復按被保險人因保險人應負保險責任之損失發生，而對於第
    三人有損失賠償請求權者，保險人得於給付賠償金額後，代
    位行使被保險人對於第三人之請求權，保險法第53條第1項
    亦定有明文；而此項法定代位權之行使，有債權移轉之效果
    ，故於保險人給付賠償金額後，被保險人對於第三人請求權
    即移轉於保險人；又損害賠償祇應填補被害人實際損害，保
    險人代位被害人請求損害賠償時，如其損害額超過或等於保
    險人已給付之賠償金額，固得就其賠償之範圍，代位請求賠
    償，如其損害額小於保險人已給付之賠償金額，則保險人所
    得代位請求者，應祇以該損害額為限，此有最高法院69年度
    台上字第923號判決要旨、65年度台上字第2908號裁判可參
    。經查，原告業依保險契約之約定賠付所承保系爭車輛之修
    繕費用等情，此有統一發票在卷可稽（見本院卷第35頁），
    揆諸前開說明，原告自得代位被保險人行使對被告之損害賠
    償請求權。惟原告固依其與被保險人間之保險契約約定，賠
    付被保險人55,730元，然本件被保險人所得請求之損害賠償
    既為12,239元，揆諸前開說明，原告所得代位請求被保險人
    之損害賠償額即應以12,239元為限。
　㈥末按遲延之債務，以支付金錢為標的者，債權人得請求依法
    定利率計算之遲延利息；給付無確定期限者，債務人於債權
    人得請求給付時，經其催告而未為給付，自受催告時起，負
    遲延責任，其經債權人起訴而送達訴狀，或依督促程序送達
    支付命令，或為其他相類之行為者，與催告有同一之效力；
    應付利息之債務，其利率未經約定，亦無法律可據者，週年
    利率為百分之5，民法第233條第1項本文、第229條第2項、
    第203條分別定有明文。經查，原告依侵權行為及保險代位
    法律關係請求被告損害賠償，並未約定期限給付，復未經催
    告，而係經原告起訴而為訴訟程序，是原告請求自起訴狀繕
    本送達之翌日即111年6月17日（見本院卷第63頁）起至清償
    日止，按年息百分之5計算之利息，為有理由，應予准許。
四、綜上所述，原告依侵權行為及保險代位法律關係，請求被告
    給付12,239元，及自111年6月17日起至清償日止，按年息百
    分之5計算之利息，為有理由，應予准許；逾此範圍之請求
    ，為無理由，應予駁回。
五、本件係適用小額訴訟程序所為被告部分敗訴之判決，依民事
    訴訟法第436條之20規定，就原告勝訴部分依職權宣告假執
    行。
六、訴訟費用即第一審裁判費1,000元，由被告負擔220元（計算
    式：1,000元×12,239元÷55,730元＝220元，小數點以下四捨
    五入），餘由原告負擔。
七、據上論結，本件原告之訴為一部有理由、一部無理由，依民
    事訴訟法第436條之23、第436條第2項、第79條、第436條之
    19第1項、第436條之20，判決如主文。
中　　華　　民　　國　　111 　年　　8 　　月　　12　　日
                　竹北簡易庭　法　  官　蔡欣怡
以上正本係照原本作成。　　　　　　　　　　
如對本判決上訴，非以其違背法令為理由不得為之，且須於判決
送達後20日內以上訴狀記載上訴理由向本院提出上訴狀。
如委任律師提起上訴者，應一併繳納上訴審裁判費。
中　　華　　民　　國　　111 　年　　8 　　月　　15　　日
                              書 記 官  吳雅真
附表：
車牌號碼000-0000號自用小客車更新零件費用折舊之計算
折舊時間 金額（小數點以下四捨五入） 第1年折舊值 42,433×0.369＝15,658 第1年折舊後價值 42,433－15,658＝26,775 第2年折舊值 26,775×0.369＝9,880 第2年折舊後價值 26,775－9,880＝16,895 第3年折舊值 16,895×0.369×（11÷12）＝5,715 第3年折舊後價值 16,895－5,715＝11,180